臺灣臺中地方法院刑事判決　　　　　　　99年度訴字第3570號
公　訴　人　臺灣臺中地方法院檢察署檢察官
被　　　告　洪敏雄
　　　　　　林玉蘭
前2人共同
選任辯護人　許景鐿律師
上列被告因違反廢棄物清理法案件，經檢察官提起公訴（99年度偵
字第24949號），本院判決如下：
    主    文
洪敏雄共同未依廢棄物清理法規定領有廢棄物清除、處理許可文
件，從事廢棄物處理，處有期徒刑壹年貳月，緩刑肆年。
林玉蘭共同未依廢棄物清理法規定領有廢棄物清除、處理許可文
件，從事廢棄物處理，處有期徒刑壹年貳月。
        犯罪事實
一、林玉蘭曾因違反廢棄物清理法案件，經本院以98年度訴字第
    738號判決判處有期徒刑1年2月，緩刑3年，於民國98年6月
    15日確定，現仍於緩刑期內。詎林玉蘭仍不知悔改，與其子
    洪敏雄均明知未依廢棄物清理法第41條之規定領有廢棄物清
    除、處理許可文件，不得從事廢棄物之清除、處理業務，竟
    於99年10月12日下午3時許，由洪敏雄駕駛車牌號碼SU－46
    3號自用大貨車，搭載林玉蘭前至台中市○○區○○村○○
    路213號，向姓名年籍均不詳之人收購屋頂拆除鐵皮時，受
    賣主委託一併處理其修繕房屋所生之廢木材、廢土等物，其
    與林玉蘭乃共同基於違法清除、處理廢棄物之犯意聯絡，以
    上開自用大貨車載運夾雜廢木板、廢混凝土碎塊、廢地磚之
    營建事業廢棄物，行經臺中市○○區○○村○○路326號源
    潤豐工廠，因認工廠旁之產業道路內地處偏僻，2人乃駕駛
    上開自用大貨車進入該產業道路內約800公尺處，由林玉蘭
    下車指揮、把風，洪敏雄則以車上之油壓抓斗將渠等所載運
    之上開營建事業廢棄物抓起傾倒於該處。嗣為民眾發現報警
    處理，經李志明警員會同台中市環境保護局稽查人員到場稽
    查，而循線查獲上情，並當場扣得上開自用大貨車1輛（業
    已責付予洪敏雄保管）。
二、案經臺中市警察局豐原分局移送台灣台中地方法院檢察署檢
    察官偵查起訴。
    理 由
壹、證據能力部分：
一、按被告以外之人於審判外之言詞或書面陳述，除法律有規定
    者外，不得作為證據；然被告以外之人於偵查中向檢察官所
    為之陳述，除顯有不可信之情況者外，得為證據，刑事訴訟
    法第159條第1項、第159條之1第2項定有明文。是以偵查中
    對被告以外之人所為之偵查筆錄，或被告以外之人向檢察官
    所提之書面陳述，性質上雖均屬傳聞證據。惟現階段刑事訴
    訟法規定檢察官代表國家偵查犯罪、實施公訴，依法其有訊
    問被告、證人及鑑定人之權，證人、鑑定人且須具結，而實
    務運作時，檢察官偵查中向被告以外之人所取得之陳述，原
    則上均能遵守法律規定，不致違法取供，其可信度極高。職
    是，被告以外之人前於偵查中已具結而為證述，除反對該項
    供述得具有證據能力之一方，已釋明「顯有不可信之情況」
    之理由外，不宜即遽指該證人於偵查中之陳述不具證據能力
    。復按證據能力乃證據資料容許為訴訟上證明之資格，屬證
    據形式上之資格要件；至證據之證明力，則為證據之憑信性
    及對於待證事實實質上之證明價值，2者實有不同。查本案
    證人李志明於檢察官偵訊時所為之陳述，係經檢察官告知其
    具結之義務及偽證之處罰，並命其朗讀結文後具結，衡情證
    人李志明自必小心謹慎以免觸犯偽證罪，且被告2人之辯護
    人雖於本院審理時對證人李志明之證述有所爭執，然均未提
    出、主張任何可供證明證人李志明上開於檢察官偵訊時經具
    結後所為之陳述，究有如何「顯有不可信之客觀情況」以供
    本院得以調查審認，足認證人李志明於檢察官偵訊時經具結
    結證所為之證詞，得為證據，而有證據能力。至辯護人認證
    人李志明所證述被告林玉蘭於查獲現場並無精神不好或神智
    不清及被告林玉蘭應知悉是要傾倒廢棄物等語，係與事實不
    符等情，依上開說明，核屬證明力之問題，要難據此而認證
    人李志明於偵查中之證述有何「顯有不可信之客觀情況」，
    並因而遽認證人李志明於偵查中之證述不具證據能力，附此
    敘明。
二、卷內所附之99年10月12日查獲現場照片及現場蒐證錄影光碟
    等，均係屬機械性紀錄特徵，也就是認識對象的是照相機及
    攝影機鏡頭，透過機械鏡頭形成的畫面映寫入膠卷、光碟片
    或以數位方式存入特定設備內（如記憶卡），然後還原於照
    相紙及播放設備上，故照相及現場蒐證錄影光碟畫面均不含
    有人的供述要素，在現實情形與作為傳達結果的攝影、照相
    ，在內容上的一致性是透過機械的正確性來加以保障的，在
    攝影、照相中，並不存在人對現實情形的知覺、記憶，在表
    現時經常可能發生的錯誤（如知覺的不準確、誤差及記憶隨
    時間推移而發生的變化），故照相及攝影光碟畫面當然是非
    供述證據，並無傳聞法則之適用，惟照片及現場蒐證錄影光
    碟等既係透過攝影機、照相機拍攝後經播放、洗印所得，且
    與本案犯罪事實均具有關聯性，而被告等及其選任辯護人對
    於卷內所附之上揭照片、現場蒐證光碟亦均未表示異議主張
    係執法人員違法取得，經查又無不得作為證據之事由，依法
    自得作為證據，而有證據能力（最高法院97年度臺上字第
    3854 號判決意旨參見）。
三、又本案現場查扣之車牌號碼SU-463號自用大貨車1輛，因非
    屬供述證據而無傳聞法則之適用，復查該自用大貨車，係承
    辦警員到場查獲現行犯時依法所扣得，且亦與本案具有關聯
    性，當有證據能力。
四、再按現行刑事訴訟法為保障被告之反對詰問權，排除具有虛
    偽危險性之傳聞證據，以求實體真實之發見，於該法第159
    條第1項明定被告以外之人於審判外之言詞或書面陳述，除
    法律有規定者外，不得作為證據。又被告以外之人於審判外
    之陳述，雖不符前4條之規定（即刑事訴訟法第159條之1至
    159條之4），而經當事人於審判程序同意作為證據，法院審
    酌該言詞陳述或書面陳述作成時之情況，認為適當者，亦得
    為證據；當事人、代理人或辯護人於法院調查證據時，知有
    刑事訴訟法第159條第1項不得為證據之情形，而未於言詞辯
    論終結前聲明異議者，視為有前項之同意，同法第159條之5
    亦定有明文。考其立法意旨在於傳聞證據未經當事人之反對
    詰問予以核實，原則上先予排除。惟若當事人已放棄反對詰
    問權，於審判程序中表明同意該等傳聞證據可作為證據；或
    於言詞辯論終結前未聲明異議，基於尊重當事人對傳聞證據
    之處分權，及證據資料愈豐富，愈有助於真實發見之理念，
    且強化言詞辯論主義，使訴訟程序得以順暢進行，上開傳聞
    證據亦均具有證據能力。查本件以下所引之被告以外之人於
    審判外之言詞及書面陳述（含台中縣環境保護局環境稽查記
    錄表），業經本院審理時予以提示並告以要旨，各經檢察官
    、辯護人及被告等表示意見，當事人及辯護人已知該等陳述
    乃傳聞證據，均未於言詞辯論終結前對該等證據聲明異議，
    依上開規定，本院審酌該等證據作成時，並無人情施壓或干
    擾，亦無違法、不當取供之情形存在及證明力明顯過低之瑕
    疵，認為以之作為本案之證據亦屬適當，揆諸前揭說明，爰
    依刑事訴訟法第159條之5規定，認為以之作為本案之證據亦
    屬適當，自均有證據能力。
五、末按被告之自白，非出於強暴、脅迫、利誘、詐欺、疲勞訊
    問、違法羈押或其他不正之方法，且與事實相符者，得為證
    據，刑事訴訟法第156條第1項定有明文。本件被告洪敏雄下
    列經本院所引用之於警詢、檢察官偵查中之自白及本院準備
    程序與審理時之部分自白部分，被告洪敏雄及其辯護人於本
    院審理時均未提出其他可供證明其上述自白部分，究有如何
    之遭受「強暴、脅迫、利誘、詐欺、疲勞訊問、違法羈押或
    其他不正之方法」始為自白之證據，以供本院得以即時調查
    審認，並參酌上開所述非屬於供述證據部分之證據，足認被
    告洪敏雄下列經本院所引用之於警詢、檢察官偵查中及本院
    準備程序與審理時自白（包括部分自白）部分，其與事實相
    符者，自得為證據。
貳、認定本件犯罪事實所憑之證據及理由
    訊據被告洪敏雄固坦承於上揭時、地，載運夾雜廢木板、廢
    混凝土碎塊、廢地磚之廢棄物，前至臺中市○○區○○村○
    ○路326號源潤豐工廠旁之產業道路內傾倒之事實；而被告
    林玉蘭則固坦承有與洪敏雄一同前往台中市○○區○○村○
    ○路213號，再至源潤豐工廠旁之產業道路內等情，惟均矢
    口否認有違反廢棄物清理法第46條第4款之犯行，被告洪敏
    雄辯稱：伊係以經營廢五金資源回收為業，並非以清除、處
    理廢棄物為業，伊所為僅應科以行政罰，而未觸犯行政刑罰
    云云；被告林玉蘭則辯稱：因洪敏雄怕伊走失，而帶同伊外
    出，伊未參與洪敏雄載運、傾倒廢棄物，亦不知道洪敏雄當
    日至上開產業道路做何事？伊僅係下車上廁所而已云云。惟
    查：
一、本件被告洪敏雄駕駛車牌號碼SU－463號自用大貨車，搭載
    林玉蘭前至台中市○○區○○村○○路213號，載運他人修
    繕房屋所生之夾雜廢木板、廢混凝土碎塊、廢地磚之廢棄物
    ，並一同將上開廢棄物載運至臺中市○○區○○村○○路
    326 號源潤豐工廠旁之產業道路內約800公尺處，由被告林
    玉蘭下車指揮、把風，被告洪敏雄以車上之油壓抓斗將上開
    廢棄物抓起傾倒於該處乙節，業據被告洪敏雄於警、偵訊中
    及本院準備程序與審理時均供承明確，並據證人即查獲本案
    之警員李志明於偵查中證述綦詳，復有臺中縣環境保護局環
    境稽查記錄表、臺中縣警察局豐原分局扣押筆錄、扣押物品
    目錄表、扣押物品收據、責付保管書、車輛詳細資料報表各
    1份及現場照片6幀等可資佐證，此部分事實，應堪認定。被
    告林玉蘭雖矢口否認有何參與載運、傾倒上開廢棄物之行為
    ，然同案被告洪敏雄已於偵訊中供稱：林玉蘭有於傾倒地點
    下車，因伊要後退迴車，所以請其幫忙看車，林玉蘭有時會
    幫伊瞻前顧後等語；參以證人李志明亦結證稱：伊等至現場
    時，林玉蘭及洪敏雄都在車外，林玉蘭還向伊等求情，請伊
    等不要辦他們，依林玉蘭能正常與伊等對話可判斷林玉蘭並
    無精神不好或神智不清之狀況等語，並提出現場蒐證錄影光
    碟1份為證；而經檢察官勘驗該現場蒐證錄影光碟結果為：
    被告2人均在車外，被告林玉蘭向警方求情希望放渠等一馬
    ，並說放老人一條路等情，亦有勘驗筆錄在卷可按，足認被
    告林玉蘭所辯並非實在；況依被告林玉蘭及其辯護人所提出
    之診斷書，被告林玉蘭雖患有十二指腸潰瘍併出血、腦梗塞
    、右側感覺性聽力喪失、左側高頻性聽力喪失等病症，然依
    其於為警查獲當時尚可即時向警員求情，及其於本院準備程
    序與審理時均可自行應答，且經本院提示其前科紀錄表詢問
    其有何意見?其回答稱無意見，但本案其是無辜等語觀之，
    被告林玉蘭並未因其上開病症而需人隨侍在側，甚或有失智
    ，或已無法自理之情事，益徵被告林玉蘭所辯其僅係因洪敏
    雄怕其走失而隨同外出云云，應屬無稽，堪認被告林玉蘭所
    辯均係飾後卸責之詞，不足採信，被告林玉蘭對上開載運、
    傾倒廢棄物之事實非但知情，且亦有下車參與指揮、把風之
    行為，洵堪認定。
二、按凡以自己犯罪之意思而參與犯罪，無論其所參與者是否犯
    罪構成要件之行為，皆為正犯（最高法院25年度上字第2253
    號判例意旨參照）；又共同正犯，係共同實施犯罪行為之人
    ，在共同意思範圍內，各自分擔犯罪行為之一部，相互利用
    他人之行為，以達其犯罪之目的，其成立不以全體均參與實
    施犯罪構成要件之行為為要件；參與犯罪構成要件之行為者
    ，固為共同正犯；以自己共同犯罪之意思，參與犯罪構成要
    件以外之行為，或以自己共同犯罪之意思，事前同謀，而由
    其中一部分人實行犯罪之行為者，亦均應認為共同正犯，使
    之對於全部行為所發生之結果，負其責任（最高法院92年度
    臺上字第2824號判決意旨參照）；再於事前同謀，事後分贓
    ，並於實施犯罪之際，擔任在外把風，顯係以自己犯罪之意
    思而參與犯罪，即應認為共同正犯（司法院院字第2030號解
    釋參照）。查被告林玉蘭知悉其子洪敏雄載運上開廢棄物欲
    前往他處傾倒，非但未加以阻止，且於傾倒廢棄物之時猶下
    車為洪敏雄指揮及把風，已詳如前述，揆諸上開說明，被告
    林玉蘭顯係以自己犯罪之意思而參與本件犯罪，自應就本件
    犯行負共同正犯之責，被告林玉蘭之辯護人以被告林玉蘭並
    未為載運、傾倒廢棄物之行為，而認其並非共犯云云，要屬
    無據。
三、復按廢棄物清理法第39條第1項規定：「事業廢棄物之再利
    用，應依中央目的事業主管機關規定辦理，不受第28條、第
    41 條之限制。」又依同法第52條之規定，貯存、清除、處
    理或再利用一般事業廢棄物，違反第39條第1項規定者，係
    處以行政罰鍰。現行廢棄物清理法關於事業廢棄物之再利用
    ，已授權中央目的事業主管機關制定管理辦法管理之，不受
    同法第41條（即應向主管機關或中央主管機關委託之機關申
    請核發公民營廢棄物清除處理機構許可文件）之限制，固屬
    無訛；但如非屬事業廢棄物之再利用行為，而係未經主管機
    關許可，提供土地回填、堆置廢棄物，或未依同法第41條第
    1項規定領有廢棄物清除、處理許可文件，而從事廢棄物貯
    存、清除、處理，或未依廢棄物清除、處理許可文件內容貯
    存、清除、處理廢棄物者，則與上引事業廢棄物再利用之規
    定並不相侔，自仍有同法第46條第3、4款處罰規定之適用（
    最高法院97年度台上字第6250號判決意旨參照）。又按「本
    法所稱廢棄物，分為二種，一為：一般廢棄物，一為：事業
    廢棄物。前者包括由家戶或其他非事業所產生之垃圾、糞尿
    、動物屍體等，足以污染環境衛生之固體或液體廢棄物；後
    者包括有害事業廢棄物，即由事業所產生具有毒性、危險性
    ，或其濃度或數量足以影響人體健康或污染環境之廢棄物以
    及一般事業廢棄物，即由事業所產生有害事業廢棄物以外之
    廢棄物。」廢棄物清理法第2條定有明文；再依廢棄物清理
    法第39條規定，事業廢棄物之再利用，應依中央目的事業主
    管機關規定辦理，不受第28條、第41條之限制。經濟部、內
    政部遂依廢棄物清理法第39條第2項規定發布「經濟部事業
    廢棄物再利用種類及管理方式」「營建事業廢棄物再利用種
    類及管理方式」等規定，若屬公告「再利用」之事業廢棄物
    ，事業及再利用機構得逕依該公告之管理方式進行再利用，
    無需另申請再利用許可。又行政院環境保護署為釐清「未經
    許可處理」及「違法再利用」之認定困擾，於91年12月25日
    以環署廢字第0910091151號令訂定「從事事業廢棄物再利用
    涉及違法清除處理及再利用認定原則」，作如下之規定：「
    一、從事再利用經中央目的事業主管機關公告再利用或許可
    再利用之廢棄物（以下簡稱：公告或許可再利用廢棄物）者
    ，應依該公告之管理方式或許可文件內容辦理；未依該公告
    之管理方式或許可文件內容辦理者，以違反廢棄物清理法（
    以下簡稱：本法）第39條規定處以行政罰；其另有本法第45
    條、第46條第1款至第3款規定情形之一者，則同時移送法院
    科以行政刑罰。二、從事再利用非屬中央目的事業主管機關
    公告再利用之廢棄物且未向中央目的事業主管機關申請取得
    再利用許可（以下簡稱：非公告及許可再利用廢棄物）者，
    應取得公民營廢棄物處理、清理機構許可文件後，始得為之
    ；未依前揭規定取得許可文件者，以違反本法第41條規定處
    以行政罰，其另有本法第45條、第46條規定情形之一者，則
    同時移送法院科以行政刑罰。三、清除公告或許可再利用廢
    棄物者，應符合中央目的事業主管機關規定之事業廢棄物送
    往再利用機構再利用前之清除方式，其違反者，以違反本法
    第39條規定處以行政罰。惟清除者任意棄置公告或許可再利
    用廢棄物、非公告及許可再利用廢棄物及清除非公告及許可
    再利用廢棄物未取得公民營廢棄物清除、清理機構許可文件
    或未依許可文件內容清除廢棄物者，以違反本法第41條或第
    42條規定處以行政罰。前述違規情形另有本法第45條、第46
    條規定情形之一者，則同時移送法院科以行政刑罰。」又依
    內政部訂定之「營建剩餘土石方處理方案」，營建剩餘土石
    方之種類，固包含建築工程、公共工程及建築物拆除工程施
    工所產生剩餘泥、土、砂、石、磚、瓦、混凝土塊等，惟不
    包括施工所附帶產生之金屬屑、玻璃碎片、塑膠類、木屑等
    廢棄物，茍包含該等廢棄物者，即屬營建事業廢棄物；而有
    關拆除建築物施工所產生之剩餘泥、土、砂、石、磚、瓦、
    混凝土塊，摻雜建築物拆除工程所產生之金屬屑、玻璃碎片
    、塑膠類、木屑等，固屬內政部公告「營建事業廢棄物再利
    用種類及管理方式」之「編號八、營建混合物」，然依上開
    管理方式公告之「再利用用途」，為：「營建工程材料、工
    程填地及道路工程級配料、工程填地材料、骨材及建材原料
    、混凝土添加材料、磚瓦原料等，以及因分類作業所附帶產
    生之金屬屑、玻璃碎片、塑膠類、木屑等，依本公告之管理
    方式辦理」。而其再利用機構應具備下列資格之一者，始得
    為之：「(一)經直轄市、縣（市）政府或公共工程主辦機關
    訂頒相關剩餘土石方處理及土資場管理法規所核准設立可兼
    收容處理營建混合物之土資場或回收再利用之處理場所。(
    二)經直轄市、縣（市）政府依地方自治法規許可設立之營
    建混合物資源分類處理場。(三)依營建廢棄物共同清除處理
    機構管理辦法許可並核發登記證之機構」。易言之，行為人
    如係依營建剩餘土石方處理方案之規範，辦理建築工程、公
    共工程及相關拆除施工所產生之剩餘泥、土、砂、石、磚、
    瓦、混凝土塊之暫屯、堆置可供回收、分類、加工、轉運、
    處理及再生利用，僅是作業有違反主管機關公告之管理方式
    或許可文件內容之情事，固非屬違法堆置廢棄物之範疇，而
    應科以行政罰，然若行為人根本非依上開規範處理營建廢棄
    物，即無所謂「再利用」可言。因之，行為人究係違法「傾
    倒」廢棄物或係「再利用」可再利用廢棄物，即應依事實認
    定，非謂一般事業營建廢棄物係屬可再利用廢棄物之範疇，
    即認無廢棄物清理法第46條之適用。查本件被告2人所載運
    、傾倒之他人修繕房屋所生之夾雜廢木板、廢混凝土碎塊、
    廢地磚之廢棄物，依前開說明，係屬營建事業廢棄物，固可
    依「營建事業廢棄物再利用種類及管理方式」為再利用，惟
    本件被告2人非但均不具再利用機構之資格，且未經分類，
    即以隨地傾倒、棄置之方式處理上開廢棄物，此業據被告洪
    敏雄供承在卷，則按諸前揭說明，被告2人顯非對於可再利
    用資源為「再利用」之行為，是故，被告2人未領有廢棄物
    清除、處理許可文件，即任意載運、傾倒上開廢棄物，自亦
    有廢棄物清理法第46條第1項之適用，被告洪敏雄及其辯護
    人以被告洪敏雄所為僅係違反行政罰，而無涉犯廢棄物清理
    法第46條第1項之行政刑罰等情置辯，顯屬無據。
四、再按廢棄物清理法第46條第4款，係以「未依第41條第1項規
    定領有廢棄物清除、處理許可文件，從事廢棄物貯存、清除
    、處理，或未依廢棄物清除、處理許可文件內容貯存、清除
    、處理廢棄物」為構成要件。同條款後段係處罰公、民營廢
    棄物清除處理機構固無疑義，惟其前段規定並未限縮於公、
    民營廢棄物清除處理機構，依文義觀之，凡未領有許可文件
    而從事廢棄物清除、處理，即該當之，從而事業機構固為處
    罰之對象，自然人亦在處罰之列；再從目的解釋而言，廢棄
    物清理法之立法目的，為有效清除、處理廢棄物，改善環境
    衛生，維護國民健康，該法第1條定有明文，而非屬公、民
    營廢棄物之清除、處理機構，未領得許可文件即從事廢棄物
    清除、處理，其對環境衛生危害不亞於公、民營廢棄物清除
    、處理機構，如該條款解釋上僅規範公、民營廢棄物清除、
    處理機構，未將包括個人之非公、民營廢棄物清除、處理機
    構列入適用範圍，顯無法落實立法目的。是未依規定領有廢
    棄物清除、處理之許可文件，從事廢棄物清除、處理之行為
    ，違反同法第41條第1項規定，仍應依第46 條第4款之未依
    規定領有廢棄物清除、處理許可文件，從事廢棄物清除、處
    理罪處罰（最高法院95年度臺上第2630判決意旨參照）。是
    被告洪敏雄及其辯護人以被告洪敏雄並非以廢棄物清除、處
    理為業，而認其等所為應無廢棄物清理法第46條之適用，亦
    屬無據。至被告洪敏雄於本院審理時辯稱其不知悉清除、處
    理廢棄物須經許可云云，然其於警、偵訊中均供承知悉其所
    為係屬違法行為等情，並於準備程序中就未依規定取得許可
    文件，不得為廢棄物清除、處理之事實並不爭執，參以被告
    洪敏雄之母即同案被告林玉蘭前已因未經許可，載運、傾倒
    廢棄物，而經本院判刑確定，有林玉蘭前科紀錄在卷可按，
    堪認被告洪敏雄嗣後翻異其詞所辯，顯難採信；況本案被告
    等係將廢棄物載運至極為偏僻處傾倒，苟非知悉其等未經許
    可不得隨意傾倒廢棄物，豈會有上開舉措？益徵被告洪敏雄
    此部分所辯，確係飾卸之詞，無足採信，附此敘明。
五、綜上所述，本件事證已臻明確，被告2人上開犯行，洵堪認
    定，均應依法論科。
、論罪科刑
一、按廢棄物清理法所謂「未依廢棄物清除、處理許可證或核備
    文件內容貯存、清除、處理廢棄物」，其中「貯存、清除、
    處理」之專用名詞定義係指：貯存：指一般廢棄物於清除、
    處理前，放置於特定地點或貯存容器、設施內之行為。清除
    ：指一般廢棄物之收集、運輸行為。處理：指下列行為：
    中間處理：指一般廢棄物在最終處置前，以物理、化學、生
    物、熱處理、堆肥或其他處理方法，改變其物理、化學、生
    物特性或成分，達成分離、減積、去毒、固化或安定之行為
    。最終處置：指將一般廢棄物以安定掩埋、衛生掩埋或封
    閉掩埋之行為。再利用：一般廢棄物做為原料、材料、燃
    料、填土或其他經中央主管機關及目的事業主管機關認定之
    用途行為，此觀之「事業廢棄物貯存清除處理方法及設施標
    準」第2條第1項之規定即可明。本件被告2人將前開營建事
    業廢棄物載運至上開地點傾倒、棄置，依前開說明，其所為
    應屬廢棄物清理法所謂「清除」及「處理」行為，是核被告
    2人所為，均係犯廢棄物清理法第46條第1項第4款之未依廢
    棄物清理法規定領有廢棄物清除、處理許可文件，從事廢棄
    物清除、處理罪。被告清除廢棄物之低度行為，應為處理之
    高度行為所吸收，不另論罪；公訴人雖認被告2人所為僅係
    涉犯同條項之未依規定領有廢棄物清除許可文件，從事廢棄
    物清除罪，然被告2人違法處理廢棄物之犯罪事實已於起訴
    犯罪事實中載明，此部分事實業經起訴，本院自應予以審理
    ，附此敘明。又被告2人就上開犯行，具有犯意聯絡及行為
    分擔，為共同正犯。
二、爰審酌被告2人未經許可即任意清除、處理廢棄物，嚴重影
    響環境衛生，且被告林玉蘭前已因任意傾倒建築廢棄物，涉
    嫌違反廢棄物清理法，而經本院以98年度訴字第738號判決
    判處有期徒刑1年2月，緩刑3年，甫於98年6月15日確定，現
    仍於緩刑期間（參其前案紀錄表），其竟仍不知悔改，於緩
    刑期間內再犯本件違反廢棄物清理法案件，其顯有藐視公權
    力之情，自不宜輕縱，方能促其醒悟悛改，惟考量被告2 人
    載運傾倒廢棄物之數量非多、次數僅有1次，對環境衛生所
    造成危害之程度尚非甚鉅，且被告等事後已委請合法再利用
    機構清除、處理上開廢棄物，有再利用機構委託處理契約書
    、廢棄物委託代清除契約書、廢棄物處理場受託處理一般事
    業廢棄物清除機構進廠（場）確認單、營建廢棄混合物完成
    證明及委託清除、處理之照片等件在卷可資佐證，兼衡被告
    等犯罪動機、智識程度、生活狀況及犯後猶未能坦承犯行之
    態度等一切情狀，分別量處如主文所示之刑。
三、再查被告洪敏雄前未曾因故意犯罪受有期徒刑以上刑之宣告
    ，有臺灣高等法院被告前案紀錄表在卷可按，其經此偵審程
    序及刑之宣告等教訓後，當能知所警惕，信無再犯之虞，本
    院認為其前開宣告之刑，以暫不執行為適當，茲依刑法第74
    條第1項第1款規定併予宣告緩刑4年，以啟自新。
四、至查扣之自用大貨車1輛，雖係供被告等犯本件犯罪所用之
    物，固據被告洪敏雄陳明在卷，然自用大貨車價格達百萬元
    之譜，且為被告洪敏雄日常謀生之機具，相較於其因本案犯
    罪所得之利益，應顯不相當，又非屬違禁物，亦非專供本案
    犯罪之用，如併予宣告沒收，顯有違比例原則，是以，本院
    爰不併予諭知沒收之宣告，附此敘明。
據上論斷，應依刑事訴訟法第299條第1項前段，廢棄物清理法第
46條第4款，刑法第11條前段、第28條、第74條第1項第1款，判
決如主文。
本案經檢察官謝志遠到庭執行職務。
中    華    民    國   100    年    1     月    26    日
                刑事第五庭      審判長法  官  王邁揚
                                      法  官  林慧欣
                                      法  官  簡璽容
以上正本證明與原本無異。
如不服本判決應於收受送達後10日內向本院提出上訴書狀，並應
敘述具體理由；其未敘述上訴理由者，應於上訴期間屆滿後20日
內向本院補提理由書（均須按他造當事人之人數附繕本）「切勿
逕送上級法院」。
                                      書記官  張雅如
中    華    民    國   100    年    1     月    26    日
附錄論罪科刑法條:
廢棄物清理法第46條
有下列情形之一者，處1年以上5年以下有期徒刑，得併科新臺幣
3百萬元以下罰金：
一、任意棄置有害事業廢棄物。
二、事業負責人或相關人員未依本法規定之方式貯存、清除、處
    理或再利用廢棄物，致污染環境。
三、未經主管機關許可，提供土地回填、堆置廢棄物。
四、未依第41條第1項規定領有廢棄物清除、處理許可文件，從
    事廢棄物貯存、清除、處理，或未依廢棄物清除、處理許可
    文件內容貯存、清除、處理廢棄物。
五、執行機關之人員委託未取得許可文件之業者，清除、處理一
    般廢棄物者；或明知受託人非法清除、處理而仍委託。
六、公民營廢棄物處理機構負責人或相關人員、或執行機關之人
    員未處理廢棄物，開具虛偽證明。